臺灣高雄地方法院刑事判決　　　　　　　93年度訴字第1467號
公　訴　人　臺灣高雄地方法院檢察署檢察官
被　　　告　戊○○
指定辯護人　本院公設辯護人　丁○○
上列被告因殺人未遂案件，經檢察官提起公訴（93年度核退偵字
第261號），本院判決如下：
    主  文
戊○○殺人未遂，處有期徒刑伍年拾月。
西瓜刀壹把，沒收。
    事  實
一、戊○○與庚○○、己○○、甲○○（庚○○及下述之己○○
    、甲○○，為下列行為時，均係14歲以上未滿18歲之少年，
    另由臺灣高雄少年法院審理）係朋友關係。庚○○與乙○○
    曾為爭奪女友或其他事故生有嫌隙，雙方因而交惡。庚○○
    及己○○乃於92年5 月21日晚上8 時40分許，邀乙○○至高
    雄縣鳳山市○○路旁溜冰場內談判，庚○○並撥打電話予戊○○，告知戊○○伊在高雄縣鳳山市○○路旁之溜冰場與人
    談判發生事情，請其趕快到場等語，戊○○答應並自行邀甲○○同行。戊○○並持事先預藏之西瓜刀且與甲○○同騎機
    車於同日晚上9 時許到達現場。於2 人趕赴現場斯時，庚○○及己○○正與乙○○談話，己○○曾因不滿乙○○之言語
    乃徒手毆打乙○○臉部2 下，毆畢3 人仍繼續於現場談判。
    戊○○到場後跳下機車，取出隨身攜帶之西瓜刀，不管庚○○、己○○與乙○○談判之過程及結果，逕自單獨基於殺人
    之故意，從乙○○左後方靠近，舉刀朝其左背部猛砍，乙○○未及防備而遭戊○○砍中，並因痛雙手護住頭部身體瑟縮
    趴於地上，戊○○仍持西瓜刀一陣亂砍乙○○，甲○○則於
    乙○○倒地不起後，於現場拾撿鋁棒毆打乙○○之腿部。總
    計乙○○所受之身體切割傷有：背部1 處約21公分，傷及肌
    肉和肩胛骨，另1 處約7 公分，傷及筋膜層；腰部傷口約17
    公分，傷及肌肉層；左小腿傷口約17公分，傷及肌肉層；左
    大腿2 處傷口，1 處約20公分，傷及肌肉層，另1 處約5 公
    分，傷及表皮層。戊○○見乙○○倒臥地上始罷手離開。嗣
    庚○○及己○○自行騎乘機車，將乙○○送往國軍高雄總醫
    院急救，乙○○始倖免於死。
二、案經乙○○訴由高雄縣政府警察局鳳山分局報告臺灣高雄地
    方法院檢察署檢察官偵查起訴。
    理  由
一、訊據被告戊○○固不否認其有於上揭時地，手持西瓜刀揮砍
    告訴人乙○○，告訴人並受有上揭傷害之事實，惟矢口否認
    有何前揭殺人之犯行，辯稱：伊因為挺庚○○，才打告訴人
    ，並沒有致告訴人於死的意思云云。經查：
  （一）就證據能力事項之說明：
      (1)告訴人及少年庚○○、己○○及甲○○等人於警詢中就
        本案案情之陳述，係屬被告以外之人於審判外之言詞陳
        述，為傳聞證據，且其警詢所述與審判中所述並無不符
        之處，亦無例外取得證據能力之情形，故依刑事訴訟法
        第159 條第1 項規定，上揭告訴人等之警詢筆錄，均無
        證據能力。
      (2)告訴人乙○○及少年庚○○、己○○及甲○○等人，於
        臺灣高雄少年法院（下稱少年法院）審理少年庚○○等
        人之93年度少調字第41號案件中，於調查庭向法官所為
        之陳述，依刑事訴訟法第159 條之1 第1 項規定，均得
        作為認定被告犯行之證據。
  （二）認定被告犯罪之理由：
      (1)於上揭時地，被告有手持西瓜刀揮砍告訴人，致告訴人
        受有上揭傷害，經庚○○及己○○送醫急救，告訴人始
        倖免於死之事實，業據告訴人於檢察官偵查、少年法院
        調查及本院審理中均指訴明確，核與少年庚○○、己○○、甲○○於檢察官偵查及少年法院調查時，就案發當
        日被告手持西瓜刀揮砍告訴人之經過均大致相符，被告
        對此亦不否認，而告訴人遭被告揮砍後，經庚○○及己○○送醫院急救，其受有上揭傷害之事實，亦有國軍高
        雄總醫院診斷證明書1 份及國軍高雄總醫院以醫慈字第
        0940000413號函附之告訴人急診病歷、護理記錄等在卷
        可憑，是被告有上揭手持西瓜刀揮砍告訴人，致告訴人
        受有上述傷害之事實，應可認定。
      (2)辯護人雖辯稱：被告與告訴人間並無仇怨，其並無致告
        訴人於死之動機，其僅具傷害之故意等語。惟按殺人未
        遂罪之成立，係以行為人主觀上有戕害他人生命之故意
        ，並著手於殺害行為之實施，而未發生死亡之結果為要
　　　　件，而行為人是否具有殺人之故意，應以被告手持之兇
    　　器種類，下手之身體部位，揮砍次數及造成之傷害以綜
        合判斷。本件被告係隨身攜帶西瓜刀1 把，至案發現場
        後，立即取出西瓜刀自告訴人之左後方走來，於告訴人
        不及防備之際揮刀砍去一節，已據告訴人於本院審理中
        及少年甲○○於少年法院調查時（見少年法院93年度少
        調字第41號卷宗第58頁）均陳述明確，而被告係由告訴
        人之左後方靠近突襲，告訴人當時並無轉身正面面向被
        告因而失防禦之機會，然被告亦無正面砍刺告訴人胸腹
        部之機會，是告訴人主要受傷部位在腰、背部，乃係因
        被告是從告訴人左後方突襲出手所致，而告訴人又供稱
        伊倒地後，以手護住頭部，身體縮起趴於地上，戊○○
        仍一陣亂砍等情，按刀械鋒利，以之砍人足以致命，此
        為常情，應為被告所知悉，被告竟持刀對已失攻擊防禦
        能力之告訴人猛力揮砍，依上揭國軍高雄總醫院診斷證
        明書及急診病歷所載，告訴人總計受有6 處刀傷、每處
        刀傷係10至20公分不等，且傷及肌肉層，背部甚至傷及
        肩胛骨，被告連續揮砍6 刀，且造成之傷口長度甚長、
        深度已傷及肌肉甚至骨頭，足見被告下手之重，用力之
        猛，殺意之堅。另依卷附國軍高雄總醫院醫慈字第0930
        006866號函對於告訴人病情之函覆：「告訴人受有多處
        割傷，長度長、深度深、出血多，如未及時就醫處置，
        會有低血性休克發生及生命危險。」，被告對告訴人所
        造成之傷害，亦已足以致告訴人於死，綜合上揭情狀判
        斷，被告主觀上有直接殺人之故意，應可認定。
      (3)辯護人另辯稱：被告砍傷告訴人後，有請他人將告訴人
        送醫，足見被告應無殺人之故意等語，經查，被告雖供
        稱：伊砍完告訴人，要離開時有對庚○○及己○○說，
        找個沒事的人將他送醫云云，惟案發當時在場之人即告
        訴人、少年庚○○、己○○及甲○○等人於檢察官偵查
        及少年法院調查時，均未陳述渠等有聽聞被告提及要人
        將告訴人送醫之言語，是被告其所供述是否屬實，甚有
        疑問。況被告如真係無殺害告訴人之故意，其見告訴人
        已受有嚴重傷害，應可自行將告訴人送醫或打電話為告
        訴人呼叫救護車，以避免告訴人失血過多而死亡，被告
        卻不為，自行離開現場，置受傷之告訴人於不顧，足認
        被告手持西瓜揮砍告訴人，致告訴人受有上揭嚴重傷害
        ，均係在其殺人之決意下所為。辯護人上揭辯解，不足
        為採。被告又辯稱西瓜刀係現場不詳姓名之人所交付，
        並非伊事先預藏帶去云云，然查，西瓜刀係被告攜往現
        場等情，已據證人甲○○於高雄少年法院審理時陳述明
        確，甲○○係與被告同往現場之人，對被告有無攜帶刀
        械應最知情，況其2 人又無嫌隙，被告邀甲○○同往現
        場，衡情應有一定之信任關係，是甲○○之證詞應可採
        信，況西瓜刀並非得以任意於溜冰場隨意拾撿或取得之
        物，被告稱係不詳姓名之人所交付，然無法舉證以實其
        說，不僅其隨意拿取不認識之人交付之刀械已難置信，
        而路旁某不認識之人不問被告到場之目的而竟隨意交付
        刀械更難令人相信，所辯均不合常理。
      (4)綜上所述，被告上揭辯解，僅係事後卸責之詞，不足為
        採，其有上揭殺人未遂之犯行，應堪認定。
二、核被告所為，係犯刑法第271 條第1 項、第2 項之殺人未遂
    罪。被告已著手於殺人犯行之實施，惟未致告訴人死亡之結
    果，為未遂犯，爰依刑法第26條第1 項規定，減輕其刑。爰
    審酌被告僅因細故，頓萌殺機，輕視人命而任意持刀殺害告
    訴人，所幸告訴人急救得宜倖免於難，然亦造成告訴人身體
    之痛苦傷害及心靈之恐慌，被告犯後迄今仍未與告訴人和解
    ，且犯後飾詞卸責，足見其並無悔意，惟念及被告未曾受有
    期徒刑以上之刑之宣告，有臺灣高等法院被告全國前案紀錄
    表1 份在卷可查，素行尚可，一時血氣方剛隨意幫朋友出頭
    及其犯罪手段、檢察官求處之刑度與其他一切情狀，量處如
    主文所示之刑，以資懲儆。另被告持以犯罪之西瓜刀1 把，
    雖未經扣案，惟該把西瓜刀係被告攜帶至犯罪現場，可認係
    其所有，且供被告犯罪所用，應依刑法第38條第1 項第2 款
    規定，宣告沒收。
據上論斷，應依刑事訴訟法第299 條第1 項前段，刑法第271 條
第1 項、第2 項、第26條第1 項、第38條第1 項第2 款，判決如
主文。
本案經檢察官丙○○到庭執行職務。
中　　華　　民　　國　    94　 年 　 3 　 月　  29  　日
                     刑事第四庭  審判長法　官  簡志瑩
                                       法  官  楊佩蓉
                                       法  官  呂憲雄
以上正本證明與原本無異。
如不服本判決，應於收受送達後10日內向本院提出上訴書狀。
中　　華　　民　　國　    94　 年 　 3  　月　  29  　日
　　　　　　　　　　　　　　　        書記官  吳良美
附錄本判決論罪科刑法條
中華民國刑法第271條
(普通殺人罪)
殺人者，處死刑、無期徒刑或 10 年以上有期徒刑。
前項之未遂犯罰之。
預備犯第 1 項之罪者，處2 年以下有期徒刑。
